【裁判字號】    99,訴,1474
【裁判日期】    991028
【裁判案由】    偽造文書等
【裁判全文】
臺灣臺北地方法院刑事判決              99年度訴字第1474號
公  訴  人  臺灣臺北地方法院檢察署檢察官
被      告  乙○○
上列被告因偽造文書等案件，經檢察官聲請簡易判決處刑（98年
度偵字第27605 號），本院認不宜逕以簡易判決處刑，改依通常
程序審理，嗣於準備程序中，被告就被訴事實為有罪之陳述，經
告以簡式審判之要旨，並聽取當事人意見後，本院合議庭裁定由
受命法官獨任進行簡式審判程序，判決如下：
    主  文
乙○○行使偽造私文書，足以生損害於他人，累犯，處有期徒刑
拾月，減為有期徒刑伍月，如易科罰金，以新臺幣壹仟元折算壹
日。如附表所示之物均沒收。
    事  實
一、乙○○前因違反稅捐稽徵法案件，經臺灣臺南地方法院以93
    年度重訴字第14號判決判處有期徒刑3月確定，於民國95年3
    月28日易科罰金執行完畢。其擔任祥利纖維股份有限公司（
    下稱祥利公司）之負責人，詎意圖為祥利公司不法之所有並
    基於偽造及行使偽造私文書之犯意，為以祥利公司名義向安
    泰商業銀行股份有限公司（下稱安泰銀行）聲請循環貸用額
    度新臺幣（下同）1,500 萬元以內之金額，未經其女婿周法
    烈之同意，即以周法烈之名義充當連帶保證人，並指示祥利
    公司不知情之年籍姓名不詳、已成年之員工於不詳時、地偽
    造周法烈之印章，並於96年3 月29日蓋用於安泰銀行綜合額
    度授信契約書（下稱授信契約書）、透支契約及連帶保證書
    上，並偽造周法烈之署名，而偽造該等私文書，足以生損害
    於周法烈及安泰銀行審核貸款之正確性，其並持上開文書向
    安泰銀行行使，以此詐術使安泰銀行陷於錯誤，誤認祥利公
    司業已徵得周法烈為連帶保證人，已有足額擔保，遂於當日
    與祥利公司簽立上開額度1,300萬元授信契約書及額度200萬
    元之透支契約，期間均自96年4月2日起至97年4月1日止，使
    原授信條件不符之祥利公司取得向安泰銀行於1,500 萬元額
    度內聲請循環動支之資格，而得財產上不法之利益（起訴書
    誤載為安泰銀行遂撥交1,500 萬元貸款予祥利公司）。嗣祥
    利公司陸續聲請動支，安泰銀行亦均依約核撥，祥利公司雖
    就動支之款項為部分之清償，然自96年8 月30日起即未依約
    還款，斯時並積欠安泰銀行1,387萬9,102元（乙○○於安泰
    銀行本件提告後至99年10月20日間另還款14萬元），安泰銀
    行遂向本院聲請對祥利公司、乙○○及周法烈核發支付命令
    ，惟經周法烈聲明異議，並抗辯上開授信契約書、透支契約
    及連帶保證書均非其本人簽名蓋章，經本院送請法務部調查
    局鑑定結果認該等簽名確非周法烈所為，安泰銀行始發覺受
    騙，而悉上情。
二、案經安泰銀行訴由臺北市政府警察局松山分局報告臺灣臺北
    地方法院檢察署檢察官偵查起訴。
    理  由
一、訊據被告乙○○對上開事實均坦承不諱，核與證人即告訴代
    理人甲○○及證人周法烈之證述相符（見臺灣臺北地方法院
    檢察署98年度他字第8506號卷第41頁至第43頁、第75頁及本
    院99年度簡字第35號卷第18頁至第19頁），且有上開授信契
    約書、透支契約、連帶保證書、本院96年度重訴字第1617號
    民事判決書及法務部調查局97年5月21日調科貳字第0970018
    8700號鑑定書等附卷可稽（以上分見同上他字卷第4 頁至第
    21頁、第22頁、第23頁、第24頁至第29頁及第30頁至第34頁
    ），足認被告任意性自白與事實相符，事證明確，犯行堪以
    認定，應予依法論科。
二、核被告所為，係犯刑法第216條、第210條之行使偽造私文書
    罪及同法第339條第2項之詐欺得利罪。檢察官以被告所為，
    係犯刑法第216條、第210條之行使偽造私文書罪及同法第33
    9條第1項之詐欺取財罪，惟被告係以行使偽造上開契約書之
    詐術，使原授信條件不符之祥利公司取得向告訴人安泰銀行
    於1,500 萬元額度內聲請循環動支之資格，即屬使祥利公司
    得財產上不法之利益，自應論以詐欺得利罪，檢察官因誤認
    安泰銀行係撥交1500萬元予祥利公司始論以詐欺取財罪，容
    有誤會，起訴法條應予變更，而詐欺得利罪與詐欺取財罪之
    法定刑相同，本案被告又係自白犯罪，是就被告之防禦權不
    生不利之影響，爰逕予變更起訴法條如上。被告利用不知情
    之成年員工偽造周法烈之印章，蓋用於上開文書並偽造周法
    烈之署名，而偽造該等私文書，為間接正犯。被告先後偽造
    周法烈之印章、印文及署名，均係於密切接近之時地實施，
    行為間之獨立性極為薄弱，主觀上當有自始至終於辦理授信
    過程中接續偽造之意，且侵害同一法益，為接續犯。被告上
    開接續偽造印章、印文及署名之行為為偽造私文書之部分行
    為，其偽造私文書之低度行為復為行使偽造私文書之高度行
    為所吸收，皆不另論罪。又被告以行使偽造私文書作為詐術
    ，係以一行為觸犯二罪名，為想像競合犯，應從較重之行使
    偽造私文書處斷。查被告有事實欄所載刑之宣告及執行之情
    形，有臺灣高等法院被告前案紀錄表在卷可憑，其受有期徒
    刑執行完畢，於5 年內在犯本件有期徒刑以上之罪，為累犯
    ，應依刑法第47條第1 項之規定加重其刑。爰審酌被告犯後
    尚能坦承犯行，態度非差，然未能與告訴人達成和解，及其
    犯罪之動機、目的、手段及所生之損害等一切情狀，量處如
    主文所示之刑。又被告上開犯行之犯罪時間，係在96年4月2
    4日以前，合於中華民國九十六年罪犯減刑條例第2條第1 項
    第3 款所規定之減刑條件，應依該條例之規定減其宣告刑之
    二分之一，故減刑如主文所示，並定其易科罰金之折算標準
    。另附表編號1所示之印章1個，雖未扣案，但無證據足證業
    已滅失，又編號2至4所示文書上「周法烈」之署名及印文均
    係偽造，上開偽造之印章、印文及署名，均應依刑法第 219
    條規定予以沒收。至上開授信契約書、透支契約及連帶保證
    書雖屬偽造之私文書，然業經交付安泰銀行，已非被告所有
    ，復非義務沒收之物，無從宣告沒收，附此敘明。
據上論斷，應依刑事訴訟法第452條、第273條之1第1 項、第299
條第1項前段、第300條，刑法第210條、第216條、第339條第2項
、第55條前段、第47條第1項、第41條第1 項前段、第219條，刑
法施行法第1條之1第1項、第2項前段，中華民國九十六年罪犯減
刑條例第2條第1項第3款、第7條、第9條，判決如主文。
本案經檢察官黃碧玉到庭執行職務。
中    華    民    國    99    年    10    月    28    日
                        刑事第十庭  法  官  賴武志
上正本證明與原本無異。
如不服本判決應於收受送達後10日內向本院提出上訴書狀，並應
敘述具體理由；其未敘述上訴理由者，應於上訴期間屆滿後20日
內向本院補提理由書（均須按他造當事人之人數附繕本）「切勿
逕送上級法院」。告訴人或被害人如對於本判決不服者，應具備
理由請求檢察官上訴，其上訴期間之計算係以檢察官收受判決正
本之日期為準。
                                    書記官  劉麗英
中    華    民    國    99    年    10    月    28    日
附表
┌──┬───────┬───────┬───────────────┐
│編號│偽造之印章、印│數量          │    備       註               │
│    │文及署押      │              │                              │
├──┼───────┼───────┼───────────────┤
│ 1  │「周法烈」印章│壹個          │未據扣案，但無證據足證業已滅失│
├──┼───────┼───────┼───────────────┤
│ 2  │「周法烈」署名│署名壹枚      │附於安泰銀行綜合額度受信契約書│
│    │及印文        │印文肆沒      │（見同上他字卷第4頁及第21頁） │
├──┼───────┼───────┼───────────────┤
│ 3  │「周法烈」署名│署名壹枚      │附於透支契約（見同上他字卷第22│
│    │及印文        │印文參枚      │頁）                          │
├──┼───────┼───────┼───────────────┤
│ 4  │「周法烈」署名│署名貳枚      │附於連帶保證書（見同上他字卷第│
│    │及印文        │印文參枚      │23頁）                        │
└──┴───────┴───────┴───────────────┘
附錄本案論罪科刑法條全文：
中華民國刑法第210條
（偽造變造私文書罪）
偽造、變造私文書，足以生損害於公眾或他人者，處 5 年以下
有期徒刑。
中華民國刑法第216條
（行使偽造變造或登載不實之文書罪）
行使第 210 條至第 215 條之文書者，依偽造、變造文書或登載
不實事項或使登載不實事項之規定處斷。
中華民國刑法第339條
（普通詐欺罪）
意圖為自己或第三人不法之所有，以詐術使人將本人或第三人之
物交付者，處5年以下有期徒刑、拘役或科或併科1千元以下罰金
。
以前項方法得財產上不法之利益或使第三人得之者，亦同。
前二項之未遂犯罰之。

司法院資訊處製作；財團法人民間司法改革基金會備份。
